臺灣基隆地方法院基隆簡易庭小額民事判決
111年度基小字第2106號
原      告  全福計程汽車有限公司

法定代理人  李素真  
訴訟代理人  杜俊傑  
被      告  廖品婷  

上列當事人間損害賠償事件，本院於民國111年10月5日辯論終結
，判決如下：
    主      文
被告應給付原告新臺幣玖仟肆佰參拾玖元，及自民國一百一十一
年九月六日起至清償日止，按週年利率百分之五計算之利息。
原告其餘之訴駁回。　
訴訟費用新臺幣壹仟元，其中新臺幣伍佰壹拾玖元由被告負擔，
餘由原告負擔。　　
本判決第一項得假執行。但被告如以新臺幣玖仟肆佰參拾玖元為
原告預供擔保，得免為假執行。
原告其餘假執行之聲請駁回。
    事實及理由
一、原告主張：　　
　　被告於民國111年7月8日，駕駛JV9-013號車輛，在基隆市義
    一路、信七路處，撞及原告所有之TAW-928號營業小客車（
    即俗稱之「計程車」；下稱系爭車輛），因系爭車輛送交承
    福汽車保養所修繕，必要修復費用總計新臺幣（下同）10,2
    00元，加計交修4日之營業損失8,000元，可認原告總計受有
    18,200元之財產損害。為此，原告乃本於侵權行為之法律關
    係，請求被告賠償上揭財產損害，並聲明：被告應給付原告
    18,200元，及自起訴狀繕本送達之翌日起至清償日止，按週
    年利率5%計算之利息；願供擔保，請准宣告假執行。
二、被告答辯：
　　被告於旨揭時地雖遭違停車輛遮蔽視野，然被告進入路口以
    後，係見別無他車接近方始左轉，故系爭事故應係原告加速
    超車所致，被告就本件車禍應無過失責任可言。
三、本院判斷：　　
  ㈠查被告於111年7月8日下午6時30分左右，騎乘JV9-013號普通
    重型機車，沿基隆市信七路（支線道）駛抵信七路與義一路
    交會並設有「閃光紅燈」之肇事路口，疏未減速慢行兼未禮
    讓往來於義一路之幹線道車先行，旋於上開路口左轉而欲駛
    入義一路之範圍，適有訴外人杜俊傑駕駛原告所有之系爭車
    輛，沿基隆市義一路（幹線道）駛抵義一路與信七路交會並
    設有「閃光黃燈」之肇事路口，同亦疏未減速慢行俾作隨時
    停車之準備，旋順向直行通過肇事路口，被告騎乘機車遂與
    系爭車輛之左後車身發生擦撞，導致系爭車輛受有車體損害
    等事實，業據原告提出系爭車輛受損照片、基隆市警察局道
    路交通事故初步分析研判表、道路交通事故現場圖、道路交
    通事故當事人登記聯單、系爭車輛行車執照等件為證，並經
    本院職權查詢確認公路監理電子閘門紀錄暨向基隆市警察局
    函調事故資料查明屬實，有公路監理電子閘門查詢紙本、基
    隆市警察局111年9月2日基警交字第1110052725號函暨道路
    交通事故現場圖、道路交通事故調查報告表㈠㈡、基隆市警察
    局道路交通事故談話紀錄表、道路交通事故初步分析研判表
    、員警蒐證照片等件在卷足考。是依上開證據調查結果，本
    院首即堪信「被告騎乘機車沿信七路（支線道）駛抵設有『
    閃光紅燈』之肇事路口，疏未減速慢行兼未禮讓往來於義一
    路之幹線道車先行」，以及「訴外人杜俊傑駕駛系爭車輛沿
    義一路（幹線道）駛抵設有『閃光黃燈』之肇事路口，疏未減
    速慢行俾作隨時停車之準備」，同為上揭交通事故之肇事原
    因。
  ㈡按「特種閃光號誌各燈號顯示之意義如左：閃光黃燈表示『
    警告』，車輛應減速接近，注意安全，小心通過。閃光紅燈
    表示『停車再開』，車輛應減速接近，先停止於交岔路口前，
    讓幹道車優先通行後認為安全時，方得續行。」道路交通標
    誌標線號誌設置規則第211條第1項第1款、第2款訂有明文；
    次按「汽車行駛至交岔路口，其行進、轉彎，應依下列規定
    ：應遵守燈光號誌或交通指揮人員之指揮，遇有交通指揮
    人員指揮與燈光號誌並用時，以交通指揮人員之指揮為準。
    」道路交通安全規則第102條第1項第1款亦有明訂。再者，
    上開規定旨在保障公眾行車安全，核屬保護他人之法律，倘
    有違反，即應推定為有過失（民法第184條第2項規定參照）
    。查本件肇事路口乃道路交會之交岔路口，此觀前揭道路交
    通事故現場圖、道路交通事故調查報告表㈠以及現場照片所
    揭示之路況即明，是被告騎乘機車沿信七路（支線道）駛抵
    設有「閃光紅燈」之肇事路口，本應先「減速接近」、「停
    止於交岔路口前，讓幹道車優先通行後認為安全時，方得續
    行」，從而，被告「未『停車再開』（被告自承其直接駛入路
    口復認別無他車接近旋即左轉【亦即被告並未於進入路口以
    前暫停】，參見A3類道路交通事故調查紀錄表以及本院言詞
    辯論筆錄）」，不思確認旋騎乘機車進入路口之駕駛行為，
    已然違反前揭道路交通安全規則而有過失；又被告雖未遵守
    「閃光紅燈」之指示，疏未禮讓往來於義一路之幹線道車先
    行，然訴外人杜俊傑既為系爭車輛之駕駛人，則其駕駛系爭
    車輛途經設有「閃光黃燈」之肇事路口，同有「減速接近、
    注意安全、小心通過」以減免事故發生之義務，是訴外人杜
    俊傑未減速接近以致未能及時查悉刻於路口左轉之被告車輛
    ，以致全未採取防免兩車碰撞之措施，終至本件事故無可迴
    避如前，自亦適可反徵訴外人杜俊傑疏未遵守「閃光黃燈」
    之指示，同有違反前揭道路交通安全規則之過失責任。第按
    因故意或過失，不法侵害他人之權利者，負損害賠償責任；
    汽車、機車或其他非依軌道行駛之動力車輛，在使用中加損
    害於他人者，駕駛人應賠償因此所生之損害，民法第184條
    第1項前段、第191條之2前段亦有明定；本件被告既有過失
    ，其過失行為與系爭車輛所受車體損害復有相當因果關係，
    則被告自應依法對原告即系爭車輛之所有人負損害賠償之責
    。
  ㈢按不法毀損他人之物者，被害人得請求賠償其物因毀損所減
    少之價額；又負損害賠償責任者，除法律另有規定或契約另
    有訂定外，應回復他方損害發生前之原狀。因回復原狀而應
    給付金錢者，自損害發生時起，加給利息。第一項情形，債
    權人得請求支付回復原狀所必要之費用，以代回復原狀。民
    法第196條、第213條定有明文；而被害人依民法第196條請
    求賠償，並不排除民法第213條至第215條之適用。且損害賠
    償，除法律另有規定或契約另有訂定外，應以填補債權人所
    受損害及所失利益為限，此觀民法第216條第1項規定自明。
    而稱「所受損害」者，即現存財產因損害事實之發生而被減
    少，屬於積極的損害；至稱「所失利益」者，即新財產之取
    得，因損害事實之發生而受妨害，屬於消極的損害（最高法
    院48年台上字第1934號判例意旨參照）。經查：
  ⒈原告主張系爭車輛送交承福汽車保養所修繕，必要修復費用
    總計10,200元乙情，業據提出與其主張相符之承福汽車保養
    所維修明細單（下稱系爭估修單）為據；且本院比對系爭估
    修單所載之修繕品項，亦與系爭車輛遭撞擊之位置大致相符
    ；兼之「材料（零件）折舊」雖向為民事實務之所採，然參
    諸最高法院77年5月17日民事庭總會決議：「……依民法第196
    條請求賠償物被毀損所減少之價額，得以修復費用為估定之
    標準，但以必要者為限（例如：修理材料以新品換舊品，應
    予折舊）。『被害人如能證明其物因毀損所減少之價額，超
    過必要之修復費用時，就其差額，仍得請求賠償』」，核亦
    足見，並非任何涉及「材料以新換舊」之情形，均應不問情
    節一律折舊，尤以觀諸系爭估修單記載之修繕明細，可知其
    或係毋庸計列折舊之「工資」支出，或屬「原可毋庸更換直
    至車輛不堪使用之零件或材料」成本，而系爭車輛更換零件
    之目的，亦係為圖回復「系爭車輛之整體效用」，而非意在
    增加其間相關零件之價值，遑論系爭車輛之市場行情，尤難
    因施工材料之「以新換舊」而有提昇，故原告要不至因施工
    材料之「以新換舊」而受利益，本件亦不生「材料應予折舊
    」之問題。從而，原告主張系爭車輛因系爭事故而須修繕並
    衍生費用支出10,200元等語，俱有根據且為合理。
  ⒉系爭車輛送修4日，有系爭估修單可供查考（參見系爭估修單
    「項次⒎註：施工天數共4天」之記載）；因系爭車輛乃原告
    平日賴以攬客維生之個人「計程車」，衡諸一般通常之情形
    ，系爭車輛乃原告恃以獲取相當收入之「生財設備」，故原
    告主張其因車輛交修而有營業損失等語，客觀上自有所本。
    再者，原告雖提出「基隆市計程車客運商業同業公會核定之
    計程車營業額（每日1,380元；下稱系爭營業額）」，作為
    其請求本件營業損失之根據，然系爭營業額並未扣除營業成
    本，而交通部調查結果則係顯示「108年度基隆市計程車司
    機之『平均每月營業淨收入』為24,635元」，有卷附交通部10
    9年10月編印之計程車營運狀況調查報告節錄資料可參，是
    倘依此數據而為攤算，基隆市計程車司機之「平均『每日』營
    業淨收入」應為821元（計算式：24,635元÷30日＝821元，小
    數點以下四捨五入），從而，原告因系爭車輛交修4日所蒙
    受之營業損失，合計應係3,284元（計算式：821元×4日＝3,2
    84元），故原告請求被告給付營業損失3,284元，尚有理由
    ，應予准許；至原告逾此範圍之請求，則欠根據，不能准許
    。
  ⒊綜上，原告所得請求被告賠償之範圍，包括系爭車輛之修復
    費用10,200元、營業損失3,284元，以上金額合計13,484元
    。
  ㈣末按損害之發生或擴大，被害人與有過失者，法院得減輕賠
    償金額或免除之；前二項之規定，於被害人之代理人或使用
    人與有過失者，準用之，民法第217條第1項、第3項分別定
    有明文。又民法第217條第1項規定，目的在謀求加害人與被
    害人間之公平，倘受害人於事故之發生亦有過失，由加害人
    負全部賠償責任，未免失諸過酷，是以賦與法院得不待當事
    人主張，減輕其賠償金額或免除之職權。換言之，基於過失
    相抵之責任減輕或免除，非僅為抗辯之一種，亦可使請求權
    全部或一部為之消滅，故裁判上得以職權斟酌之（最高法院
    85年台上字第1756號判例意旨參照）。查「被告騎乘機車沿
    信七路（支線道）駛抵設有『閃光紅燈』之肇事路口，疏未減
    速慢行兼未禮讓往來於義一路之幹線道車先行」，以及「訴
    外人杜俊傑駕駛系爭車輛沿義一路（幹線道）駛抵設有『閃
    光黃燈』之肇事路口，疏未減速慢行俾作隨時停車之準備」
    ，均為本件交通事故之肇事原因，此業經本院論述如前，是
    原告允為使用系爭車輛之訴外人杜俊傑，就旨揭事故之發生
    ，當然同有過失，故訴外人杜俊傑本應承擔之與有過失責任
    ，原告亦應繼受而無例外。本院審酌被告與訴外人杜俊傑就
    系爭事故之原因力大小及其過失情節，認被告、訴外人杜俊
    傑各應負擔70%、30%之過失責任，如此始稱允當；從而，原
    告因系爭事故所得對被告請求賠償之範圍，自以13,484元之
    70%即9,439元為限（計算式：13,484元70%＝9,439元，小數
    點以下四捨五入）。
五、從而，原告基於侵權行為之法律關係，請求被告給付9,439
    元，及自起訴狀繕本送達翌日即111年9月6日起至清償日止
    ，按週年利率5%計算之利息，為有理由，應予准許；至逾上
    開金額之請求，於法無據，為無理由，應予駁回。
六、本件事證已臻明確，兩造其餘主張、陳述及所提之證據暨攻
    擊防禦方法，經本院審酌後，認均與本件判決結果無影響，
    毋庸再予一一審酌。
七、本件第一審裁判費為1,000元，此外核無其他訴訟費用之支
    出，是本件訴訟費用額確定為1,000元，爰依職權確定前開
    訴訟費用由兩造按其勝敗比例負擔。　　
八、本判決第一項係適用小額訴訟程序所為被告敗訴之判決，依
    民事訴訟法第436條之20之規定，應依職權宣告假執行，爰
    依職權宣告之，併酌情宣告被告預供相當之擔保金額後，得
    免為假執行。至原告敗訴部分，其假執行之聲請則失附麗，
    應予駁回。
中　　華　　民　　國　　111 　年　　10　　月　　5 　　日
                  基隆簡易庭法  官  王慧惠   
以上正本係照原本作成。　　　　　　　　　
對於本件判決如有不服，應於收受送達後20日內向本院提出上訴
書狀，上訴於本院合議庭，並按他造當事人之人數附具繕本。
當事人之上訴，非以判決違背法令為理由不得為之，上訴狀應記
載上訴理由，表明下列各款事項：
㈠原判決所違背之法令及其具體內容。
㈡依訴訟資料可認為原判決有違背法令之具體事實。
如委任律師提起上訴者，應一併繳納上訴審裁判費。
中　　華　　民　　國　　111 　年　　10　　月　　5 　　日
                             書記官 張景欣